臺灣彰化地方法院刑事判決　　　　　　　　　　　　　九十三年度訴字第二五九號
　　公　訴　人　臺灣彰化地方法院檢察署檢察官
　　被　　　告　甲○○
右列被告因偽造文書等案件，經檢察官提起公訴（九十三年度偵字第一一三五號），
本院認有刑事訴訟法第二百七十三條之一第一項之情形，而改依簡式審判程序判決如
左：
        主  文
甲○○行使偽造私文書，足以生損害於公眾及他人，處有期徒刑肆月，如易科罰金，
以參佰元折算壹日。緩刑貳年。
中國國際商業銀行新台幣存摺類存款取款憑條（九十三年一月二十八日）上偽造之乙
○○署押壹枚沒收。
        事  實
一、甲○○與陳聖助係多年好友，曾多次為陳聖助打掃房屋，其竟意圖為自己不法所
    有，於民國九十三年一月二十八日零時許，趁為陳聖助打掃其位於彰化縣鹿港鎮
    廖厝里廖厝巷六十二號房屋時，竊取陳聖助之子乙○○所有，設於中國國際商業
    銀行彰化分行（下稱中國商銀彰化分行）之帳號000000000000號存
    款簿及印章，得手後，即於同日十時三十一分許，持上開竊得之存款簿及印章至
    設於彰化縣彰化市○○路三十九號之中國商業銀行彰化分行，以竊得之印章在中
    國國際商業銀行新台幣存摺類存款取款憑條上用印，並偽造之乙○○署押一枚在
    該取款憑條上，提領新台幣（下同）二萬元，致中國商業銀行彰化分行之承辦人
    員陷於錯誤，誤以為甲○○係有權提領人，而如數給付，足生損害於乙○○及中
    國商業銀行彰化分行對存戶存款管理登記之正確性。嗣乙○○發覺其所有之上開
    存款簿及印章失竊而報警處理，經警調閱中國商業銀行彰化分行之監視錄影帶後
    ，始循線查獲上情，並扣得甲○○盜領所餘之款項三千四百元（已由乙○○領回
    ）。
二、案經彰化縣警察局鹿港分局報請台灣彰化地方法院檢察署檢察官偵查起訴，本院
    認有刑事訴訟法第二百七十三條之一第一項之情形，而改依簡式審判程序審理。
        理  由
一、按除被告所犯為死刑、無期徒刑、最輕本刑為三年以上有期徒刑之罪或高等法院
    管轄第一審案件者外，於前條第一項程序進行中，被告先就被訴事實為有罪之陳
    述時，審判長得告知被告簡式審判程序之旨，並聽取當事人、代理人、辯護人及
    輔佐人之意見後，裁定進行簡式審判程序；除簡式審判程序及簡易程序案件外，
    第一審應行合議審判，刑事訴訟法第二百七十三條之一第一項、第二百八十四條
    之一分別定有明文。本件被告甲○○所涉係死刑、無期徒刑、最輕本刑為三年以
    上有期徒刑之罪或高等法院管轄第一審案件以外之罪，並於本院行準備程序時就
    被訴事實為有罪之陳述，本院合議庭依前揭規定，經評議結果，裁定改由一名法
    官獨任行簡式審判程序，先予敘明。
二、右揭犯罪事實，業據被告甲○○於本院審理時坦承不諱，核與證人乙○○、陳聖
    助分別於警詢、偵查中及本院審理時所為之證述情節相符。此外，復有中國商業
    銀行新台幣存摺類存款取款憑條影本一紙、監視錄影帶翻拍照片二幀、贓物照片
    二幀、贓物認領保管單一紙等附卷可資佐證，足徵被告之自白與事實相符。本件
    事證業已明確，被告犯行堪以認定。
三、按銀行為便利存款人取款而印好任人索取填寫之取款憑條，非可流通市面得以自
    由轉讓，衹屬私文書之一種，不能認為有價證券，其偽造而行使以達詐欺取款之
    目的者，應從一重論以行使偽造私文書之罪，最高法院著有四十九年度台上字第
    一四０九號判例。本件被告盜取被害人印章、存摺後至中國商銀彰化分行，在取
    款憑條上盜蓋印章，盜領款項，核其所為，係犯刑法第三百二十條第一項竊盜罪
    、第三百三十九條第一項詐欺取財罪、第二百十六條、第二百十條行使偽造私文
    書罪。被告盜用印章蓋於取款憑條之行為為偽造取款憑條之階段行為，偽造私文
    書之低度行為為行使之高度行為所吸收，均不另論罪。又被告所犯前開三罪間，
    有方法、結果之牽連關係，為牽連犯，應依刑法第五十五條之規定從一重之刑法
    第二百十六條、第二百十條行使偽造私文書罪處斷。爰審酌被告之品性，犯罪之
    動機、目的，係利用為證人打掃房屋之便而竊取屋主之物，惡性非輕，所詐得之
    金額不多，業已將盜領之金額全數還返被害人（已據證人陳聖助到院證述明確）
    ，被害人乙○○及證人陳聖助分別於偵、審中均已表明要原諒被告，及被告犯罪
    後坦承犯行之態度等一切情狀，量處如主文所示之刑，並諭知易科罰金之折算標
    準，以示懲處。又被告未曾受有期徒刑以上刑之宣告，此有臺灣高等法院被告全
    國前案紀錄表及臺灣彰化地方法院檢察署刑案資料查註紀錄表各一份在卷可憑，
    其因一時失慮，偶罹刑典，經此論罪科刑之教訓，應知所警惕而無再犯之虞，本
    院認所宣告之刑以暫不執行為適當，併予諭知緩刑二年，以勵自新。至被告偽造
    之中國商業銀行新台幣存摺類存款取款憑條，業已交給中國商銀彰化分行提領被
    害人之存款，已非被告所有，然上開取款憑條上偽造之乙○○署押一枚，應依刑
    法第二百十九條之規定宣告沒收，而其上乙○○之印文為真正，不予宣告沒收。
    另扣案之贓款三千四百元業已由被害人乙○○領回，附此敘明。
據上論斷，應依刑事訴訟法第二百七十三條之一第一項、第二百九十九條第一項前段
，刑法第三百二十條第一項、第二百十六條、第二百十條、第三百三十九條第一項、
第五十五條、第二百十九條、第四十一條第一項前段、第七十四條第一款，罰金罰鍰
提高標準條例第一條前段、第二條，判決如主文。
本案經檢察官黃玉琪到庭執行職務。
中      華      民      國      九十三      年    四    月      十二    日
                                臺灣彰化地方法院刑事第一庭
                                    法      官  陳  秋  錦
右正本證明與原本無異。
如不服本判決，應於判決送達後十日內，向本院提出上訴狀（須附繕本）。
告訴人或被害人對於判決如有不服具備理由請求檢察官上訴者，其上訴期間之計算係
以檢察官收受判決正本之日期為準。
                                    法院書記官  于  淑  真
中      華      民      國      九十三      年    四    月      十二    日
刑法第三百二十條
意圖為自己或第三人不法之所有，而竊取他人之動產者，為竊盜罪，處五年以下有期
徒刑、拘役或五百元以下罰金。
意圖為自己或第三人不法利益，而竊佔他人之不動產者，依前項之規定處斷。
前二項之未遂犯罰之。
刑法第二百十六條
行使第二百十條至第二百十五條之文書者，依偽造、變造文書或登載不實事項或使登
載不實事項之規定處斷。
刑法第二百十條
偽造、變造私文書，足以生損害於公眾或他人者，處五年以下有期徒刑。
刑法第三百三十九條
意圖為自己或第三人不法之所有，以詐術使人將本人或第三人之物交付者，處五年以
下有期徒刑、拘役或科或併科一千元以下罰金。
以前項方法得財產上不法之利益或使第三人得之者亦同。
前二項之未遂犯罰之。
刑法第二百十九條
偽造之印章、印文或署押，不問屬於犯人與否，沒收之。
